【裁判字號】    97,消債更,419
【裁判日期】    971006
【裁判案由】    更生事件
【裁判全文】
臺灣士林地方法院民事裁定           97年度消債更字第419號
債  務  人  甲○○○○○○
上列債務人因聲請更生事件，聲請保全處分，本院裁定如下：
    主  文
聲請駁回。
    理  由
一、按法院就更生之聲請為裁定前，得因利害關係人之聲請或依
    職權，以裁定為保全債務人財產等保全處分，消費者債務清
    理條例第19條第1 項第1 款固有明文。上開消費者債務清理
    條例第19條第1 項第1 款所稱保全處分，係為防止債務人財
    產減少，以債務人為對象，限制其處分財產之保全（消費者
    債務清理條例第19條立法說明參照）。是法院就更生之聲請
    為裁定前，自應依債務人之財產狀況，就保全處分對債務人
    更生目的達成之促進，及保全處分實施就相關利害關係所生
    影響，兼顧債權人權益，避免債務人惡意利用保全處分，阻
    礙債權人行使權利，或作為延期償付手段之可能性，綜合比
    較斟酌，決定有無以裁定為保全處分之必要，非謂債務人聲
    請即推認有保全處分之必要。
二、聲請意旨略以：債務人因財務困難，陷於有不能清償債務之
    虞，業已提出更生聲請於本院審理中。然債權人元大商業銀
    行股份有限公司聲請就債務人對第三人大都會汽車客運股份
    有限公司之薪資債權為強制執行，若不停止其強制執行程序
    ，將無法維持債務人之基本生活，故為防杜債務人之財產減
    少及債權人之公平受償，爰聲請停止本院97年度執字第3030
    6號強制執行程序等語。
三、經查，本件債務人聲請保全系爭債權，並非為防止自身之財
    產減少，而限制自身之財產處分權，亦非為維持債權人間之
    公平受償，而限制自身履行債務，核與消費者債務清理條例
    第19條第1 項規定不符。次查，債務人主張其每月收入約為
    新臺幣（以下同）3 萬5,000 元、每月房租及扶養費支出1
    萬7,000 元，是以，按上開收入及支出情形，債務人每月薪
    資扣除扣薪之金額後，約尚有2 萬3,000 餘元，足敷債務人
    每月的基本生活支出。況債務人對於第三人之債權，係維持
    債務人及其共同生活之親屬生活所必須者，不得為強制執行
    ，強制執行法第122 條定有明文，是依上揭規定，債務人對
    第三人之薪資債權，本即限於非債務人及其共同生活之親屬
    生活所必須者，始得強制執行，已考慮債務人生活需要，不
    致對債務人之基本生活條件造成不利影響，並無阻礙債務人
    重建更生之機會。況以債務人每月薪資債權僅3 萬5,000 元
    觀之，債權人於於保全處分60日至多120 日之期間內，可得
    受償之金額甚微，停止前開強制執行程序，對於維持債權人
    間公平受償亦無助益。綜酌以上各情，暨兼顧債權人權益考
    量，本院認債務人保全處分之聲請，尚無必要。從而，債務
    人聲請保全處分，於法不合，應予駁回。
四、爰裁定如主文。
中    華    民    國    97    年    10    月    6     日
                  民事第二庭  法      官  陳玉曆
上為正本係照原本作成。
如不服本裁定，應於裁定送達後10日內，以書狀向本院提出抗告
，並繳納抗告費新臺幣1 千元。
中    華    民    國    97    年    10    月    6     日
                              書  記  官  吳華瑋


司法院資訊處製作；財團法人民間司法改革基金會備份。
